臺灣臺南地方法院民事判決
110年度建字第15號
原      告  新立達土木工程有限公司

法定代理人  莊雅慧  
訴訟代理人  莊淑潔  
被      告  王明聰即裕銘工程行


上列當事人間請求損害賠償事件，本院於民國111年6月7日言詞
辯論終結，判決如下：
    主    　文
原告之訴及假執行之聲請均駁回。
訴訟費用由原告負擔。
    事實及理由
甲、程序方面：
    本件再開辯論並指定民國111年3月24日及同年4月14日審理
    期日，均因原告訴訟代理人具狀請求改期（見本院建字卷第
    283-285、295-297頁），而展延至111年6月7日，惟原告經
    合法通知，無正當理由，仍未於111年6月7日言詞辯論期日
    到場，核無民事訴訟法第386條所列各款情形，爰依被告之
    聲請，由其一造辯論而為判決。
乙、實體方面：
一、原告主張：兩造於109年4月14日簽立工程承攬合約書（下稱
    系爭契約），被告向原告承攬「郭亭伶住宅新建工程」之模
    板工程(下稱系爭模板工程)，然其於同年5月14日施作基礎
    地樑模板時，就該建築基地與鄰地交界處之部分地樑（如附
    件：壹層基礎結構平面圖之FB1至FB2，施工圖預留寬度60公
    分×長度1440公分排水溝），僅以簡易夾板固定外側面，於
    澆置混凝土時暴開，導致該處地樑寬度擴張至80公分，遠超
    過施工圖之寬度40公分，影響排水溝預留寬度，致生瑕疵。
    當時，原告工地主任（訴外人張瑞東）通知被告上情，請求
    其修補瑕疵，被告同意由原告自行修補，所需費用由其負擔
    ，兩造並終止系爭契約。而原告為修補上開瑕疵，僱用機具
    1台及10名營建工人打除過寬地樑，耗時14日，並因重新發
    包模板工程，而延誤工期47日，致受有支出修補費用、鄰屋
    損害金及工期延誤損失，共計新臺幣（下同）880,440元。
    故依系爭契約第8條、民法第227條、第493條、第494、第49
    5條及第497條等規定，請求被告賠償上開損害。
  ㈡並聲明：（見南建簡卷第65-66頁）
  1.被告應給付原告880,440元，及自110年3月13日陳報狀繕本
    送達翌日起至清償日止，按週年利率5％計算之利息。
　2.請准原告供擔保得為假執行。　
三、被告答辯：
  ㈠原告於109年5月7日開挖建築地基，與鄰房交界處所開挖之寬
    度及深度不足，基礎地樑鋼筋綁紮後，已無空間可供伊施作
    雙面模板，伊經原告工地主任張瑞東同意僅施作單面模板，
    外側面改以夾板固定，故夾板於混凝土澆置時暴開，導致該
    處地樑過寬，乃係經原告同意施作所生之瑕疵，依民法第49
    6條前段規定，伊不負瑕疵擔保責任。又伊曾向張瑞東表示
    願意修改，乃其回復原告公司欲自行僱工打除，伊始未為之
    ，而兩造契約因此終止後，原告尚積欠伊工程尾款5萬元，
    迄未支付，故倘伊應負瑕疵賠償責任，亦願以尾款相互抵銷
    。
  ㈡並聲明：
　1.原告之訴及假執行之聲請均駁回。
　2.如受不利判決，請准供擔保免為假執行。
三、本院之判斷：
　㈠按承攬人完成工作，應使其具備約定之品質及無減少或滅失
    價值或不適於通常或約定使用之瑕疵。工作有瑕疵者，定作
    人得定相當期限，請求承攬人修補之。承攬人不於前項期限
    內修補者，定作人得自行修補，並得向承攬人請求償還修補
    必要之費用。因可歸責於承攬人之事由，致工作發生瑕疵者
    ，定作人除依前二條之規定，請求修補或解除契約，或請求
    減少報酬外，並得請求損害賠償。民法第492條、第493條第
    1、2項、民法第495條第1項分別定有明文。
　㈡經查：
　1.原告主張：被告向其承攬系爭模板工程，於施作基礎地樑模
    板時，就附件所示壹層基礎結構平面圖FB1至FB2段地樑外側
    面，並未施作外模板，乃僅以夾板固定，因此處夾板於混凝
    土澆置時暴開，致生該部分地樑過寬等情，業據提出施工照
    片、工程承攬合約書影本及壹層基礎結構平面圖(見南司建
    簡調卷第19-43頁；建卷第55-67頁)，可資證明，並為被告
    所不爭執，此部分事實應堪認定。
  2.而被告陳稱：其於該段地樑未施作外模板，係因原告在該處
    地基開挖不足，基礎地樑鋼筋綁紮後，已無法施作雙面模板
    ，其經原告工地主任張瑞東同意外側以夾板固定等情，依證
    人鄧義寶（被告之僱用人）證述：「（問：為何這段地樑沒
    有搭外模板？）因為他們挖的深度跟寬度不夠，無法豎立板
    模，我聽我老闆跟主任說，請他去買甲板給我們豎立，主任
    說不用，他們自己去處理。」、（問：你們當時發覺外側深
    度及寬度不夠施做板模，有無跟現場的主任反應？）有。」
    、「（問：主任有做回覆嗎？）主任說不必做板模」等語（
    見建卷第173頁）；及張瑞東證述：「（問：提示建卷37-43
     頁照片，排水溝有一小段地樑在澆置混凝土以前，只有在
    外側豎立木甲板，沒有釘板模？）當時是。」、「（問：為
    何這一段地樑外側沒有釘板模？）因為人不能下去施工。」
    、「（問：為何人不能下去施工？）因為那段設計平面距離
    隔壁牆面太小。」、「（問：被告說當時是因為你們公司這
    段地基挖開深度及寬度不足，導致他無法施作這段地樑外板
    模？）是，因為寬度不足。」、「（問：這部分後來沒有處
    理，就澆灌水泥？）當時沒有做模板，但是用甲板固定也可
    以施工。」、「（問：所以被告用甲板固定來代替，你也沒
    有反對？）我沒有反對。」等語（同上卷第252-253頁），
    可證其此部分所述，尚屬非虛，固堪認定。
  3.然依張瑞東另證稱：夾板於混凝土澆置時暴開之原因，可能
    是被告施作時未固定好所致等語（見同上卷第253頁），亦
    可推證被告施作之夾板抗壓度應有不足，因不堪承受灌漿壓
    力而暴開，致生該段地樑過寬之瑕疵，仍屬可歸責於被告之
    事由，是其以夾板替代模板施工之事，雖經張瑞東同意，亦
    不能執此免除此部分瑕疵修改責任。又關於此部分瑕疵修改
    ，被告當時同意由原告公司自行僱工打除，所需費用自工程
    款中扣除之情，復據張瑞東證述：「（問：後來地樑過寬這
    個部分，公司有做什麼處理？）我有聯絡被告，跟被告討論
    如何處理，被告說我們公司處理，看多少錢金額直接從工程
    款中扣除」、「（問：所謂公司自己處理，是不需要被告負
    責？）不是，打除的部分由公司處理，費用由被告負擔」等
    語明確（見同上卷第254頁），並有此部分LINE對話紀錄（
    同卷第217頁），可資參佐。被告嗣於本件審理時否認同意
    負擔修改費用，固亦不可採。
  4.惟原告陳稱其僱用機具1台及10名營建工人打除過寬地樑，
    耗時14日等情詞，依其所提出之施工照片（建卷第57），乃
    係於109年6月1日及2日進行地樑打除工程，施工天數共計2
    日，且現場施作人員僅為1人及怪手1台等情，顯與其所述不
    符，尚無可採。反觀被告陳稱原告尚積欠系爭工程尾款5萬
    元未支付，同意以此抵銷原告自行修改費用等語，則已提出
    109年5月17日請款單影本，載明地樑澆置工程款26萬7750元
    ，實領21萬7750元之情（見建字卷第311-315頁），原告既
    未能證明其所支出之修改費用，超過被告尚未領取之工程尾
    款，則其請求被告給付修補必要費用，即難准許。
  5.至原告另請求被告賠償鄰屋損害金及工期延誤損失部分，復
    無證據可資證明與被告施作地樑過寬瑕疵有何關連，此部分
    請求，亦不應准許。
　㈢從而，原告請求被告給付880,440元，及自110年3月13日陳報
    狀繕本送達翌日起至清償日止，按週年利率5％計算之利息，
    為無理由，應予駁回。其假執行之請求，亦失所附麗，應併
    予駁回。　
四、本件事證已臻明確，兩造其餘之攻擊或防禦方法及所用之證
    據，經本院斟酌後，認為均不足以影響本判決之結果，爰不
    逐一論列，附此敘明。　　
五、論結：原告之訴為無理由，依民事訴訟法第385條第1項前段
    、第78條，判決如主文。
中　　華　　民　　國　　111 　年　　6 　　月　　30　　日
                  民事第五庭  法  官　陳淑卿
以上正本係照原本作成。
如對本判決上訴，須於判決送達後20日內向本院提出上訴狀。
如委任律師提起上訴者，應一併繳納上訴審裁判費。
中　　華　　民　　國　　111 　年　　7 　　月　　1 　　日
                              書記官  謝璧卉